臺灣臺北地方法院刑事判決
110年度交易字第56號
聲  請  人  臺灣臺北地方檢察署檢察官
被      告  陳聰銘




上列被告因過失傷害案件，經檢察官聲請簡易判決處刑（110年
度調偵字第889號），本院認不宜以簡易判決處刑（案號：110年
度交簡字第392號），改依通常程序審判，判決如下：
    主  文
陳聰銘犯過失傷害罪，處有期徒刑肆月，如易科罰金，以新臺幣
壹仟元折算壹日。
    事  實
一、陳聰銘於民國109年2月15日3時27分許，駕駛車號000-0000
    號自用小客車（下稱本案車輛），沿臺北市萬華區中華路1
    段由北向南行駛，行經同路段與長沙街2段口，本應注意行
    經行人穿越道，遇有行人穿越時，無論有無交通指揮人員或
    號誌指示，均應暫停讓行人先行通過，而依當時狀況復無不
    注意之情形，竟疏未注意，即貿然右轉長沙街2段；適行人
    郭淑菁同向沿上開路段之人行道朝該行人穿越道前行，見交
    通號誌轉換即起跑至長沙街2段行人穿越道，而未注意其他
    車輛，待右轉而至之陳聰銘發現時已來不及停煞而在行人穿
    越道上將郭淑菁撞擊倒地，致郭淑菁受有頭部外傷併顱內出
    血及顱骨骨折、右側肩胛骨骨折等傷害。　　　
二、案經郭淑菁訴由臺北市政府警察局萬華分局報告臺灣臺北地
    方檢察署檢察官偵查後聲請以簡易判決處刑。
    理  由
壹、證據能力方面：
    本案所引用之供述及非供述證據，檢察官及被告陳聰銘均不
    爭執各該證據之證據能力（見本院交易卷第106至109、191
    至194頁），且亦查無依法應排除其證據能力之情形，是後
    述所引用證據之證據能力均無疑義，先予敘明。
貳、認定犯罪事實所憑之證據及理由：
一、前揭事實，業據被告於偵查及本院審理時均坦承不諱（見偵
    卷第20頁、本院交易卷第190、195頁），核與證人即告訴人
    郭淑菁於警詢證述車禍事故發生後處理情節大致相符（見他
    卷第29至32、47頁），並有道路交通事故現場圖及調查報告
    表、告訴人109年3月10日臺北市立聯合醫院（中興院區）診
    斷證明書、臺北市政府警察局萬華分局道路交通事故蒐證照
    片、臺北市政府警察局道路交通事故肇事人自首情形紀錄表
    、國立臺灣大學醫學院附設醫院109年3月11日診斷證明書、
    臺北市交通管制工程處110年9月10日北市交工規字第110304
    7031號函及所附施工紀錄及標線復舊照片、臺北市政府交通
    局111年3月15日北市交安字第1113000255號函及所附臺北市
    車輛行車事故鑑定覆議會覆議意見書，及本院110年11月10
    日準備程序勘驗員警提供案發現場及附近之監視器光碟檔案
    後，製作的勘驗筆錄暨擷圖附卷可佐（見他卷第39至43、51
    、57至62頁、本院交易卷第61、73至76、99至106、121至12
    7、171至176頁）。從而，足認被告前開任意性之自白，有
    上開各項證據足資佐證，堪認與事實相符，可以採信。 
二、按汽車行近行人穿越道，遇有行人穿越、攜帶白手杖或導盲
    犬之視覺功能障礙者時，無論有無交通指揮人員指揮或號誌
    指示，均應暫停讓行人、視覺功能障礙者先行通過，道路交
    通安全規則第103條第2項分別定有明文。被告既領有汽車駕
    駛執照，駕駛車輛於道路上，自應遵守上揭規定；又本案車
    禍發生時為天候晴、夜間有照明、柏油路面乾燥、無缺陷、
    無障礙物，視距良好，則被告駕車欲轉彎時，應知行人穿越
    道有行人穿越之情況，應禮讓行人，而及時採取必要之安全
    防範措施以閃避行人，並無不能注意之情事，詎被告於右轉
    長沙街2段口，行經行人穿越道時，竟未減速讓行人優先通
    過，即貿然右轉灣，因而在行人穿越道上撞擊告訴人肇事，
    足見被告就本案車禍之發生確有未禮讓行人先行通過之過失
    甚明。又告訴人因本案車禍受有如事實欄一所示傷勢，則被
    告前述過失行為與告訴人之受傷結果間，具有相當因果關係
    。
三、而本案車禍事故經送請臺北市車輛行車事故鑑定覆議結果，
    亦為認被告右轉彎疏忽係本件之肇事主因，此有臺北市政府
    交通局111年3月15日以北市交安字第1113000255號函附該會
    覆議意見書在卷可參（見本院交易卷第171至176頁）。至於
    告訴人雖亦有未依道路交通安全規則第134條第4款規定，遇
    號誌轉換跑步穿越道路未注意車輛之過失，以致於發生本件
    交通事故，而為該車禍事故之肇事次因等情，業據前揭覆議
    鑑定認定在案（見本院交易卷第174至176頁）；且被告於警
    詢時供述：我於碰撞前沒有看見告訴人，是經過行人穿越道
    後才覺得碰撞到她，她用衝的從北向南衝出來等語（見他卷
    第24頁）；告訴人於警詢及本院審理時陳述：我平常看見綠
    燈閃爍時，都會用跑的過馬路，影像顯示我用跑的，可能是
    當時綠燈閃爍，當時沒辦法注意到被告突然轉彎過來等語（
    見他卷第30頁、本院交易卷第195頁）；復參酌本院勘驗員
    警提供名稱「民間監視器-中華長沙西北往東南拍攝-000014
    事故發生」之監視器檔案畫面，結果略以：「
(一)監視器畫面位於臺北市萬華區長沙街2段與中華路1段交界口
    ，由西北往東南方向攝錄。
(二)影片時間00：00：00至00：00：06
    A行人、B行人即告訴人皆沿中華路1段，由北往南（畫面為
    由左至右）行走於人行道，A行人於人行道中間行走，告訴
    人於靠停車場之人行道上，沿停車場外圍直線行走。
(三)影片時間00：00：07至00：00：16
    於影片時間00：00：07時，告訴人起跑，路線由停車場外圍
    ，朝人行道中間處，向前臺北市萬華區長沙街2段與中華路1
    段交界口跑。於影片時間00：00：09時，A行人正穿越該交
    界口。於影片時間00：00：11時，被告駕駛之本案車輛從畫
    面左方出現，在中華路1段由北往南（畫面為由左至右）行
    駛。於影片時間00：00：13，告訴人正穿越中華路1段與長
    沙街2段交界口，適本案車輛行經該交界口未停止，即向右
    轉欲駛入長沙街2段，與告訴人於畫面中重疊（因有隔板阻
    擋畫面，無法清楚看到本案車輛及告訴人），接著本案車輛
    停駛於長沙街2段東向西車道上。」
　　有前揭準備程序之勘驗筆錄暨擷圖附卷可查（見本院交易卷
    第105、125至127頁），益徵告訴人於沿中華路1段北向南向
    行人穿越道前行時，即起跑並經過該行人穿越道，旋與被告
    駕駛之車輛碰撞等情。綜合前揭事證，告訴人遇號誌轉換跑
    步穿越道路未注意車輛，致本案車禍之發生，亦有過失之情
    形，堪予認定。然上情至多僅能說明本案車禍之發生，確係
    因被告及告訴人雙方之過失行為併合所致，而就告訴人是否
    與有過失，以及雙方之過失比例輕重等節，乃屬量刑之參考
    及被告可否因此減免民事損害賠償額度之審酌資料，與被告
    過失犯行成立之要件無涉（司法院院字第631號解釋意旨參
    照），尚不能因此減免被告前揭注意義務，自不影響本案被
    告行為具有過失之認定，併此敘明。 
四、綜上所述，本案事證明確，被告過失傷害之犯行已經證明，
    應依法論科。至聲請簡易判決處刑書未論及告訴人就本案車
    禍發生之過失情形，爰就此部分犯罪事實補充、更正如事實
    欄一所示。
參、論罪科刑
一、按汽車駕駛人，無駕駛執照駕車、酒醉駕車、吸食毒品或迷
    幻藥駕車、行駛人行道或行經行人穿越道不依規定讓行人優
    先通行，因而致人受傷或死亡，依法應負刑事責任者，加重
    其刑至2分之1，道路交通管理處罰條例第86條第1項定有明
    文。是核被告所為，係犯道路交通管理處罰條例第86條第1
    項、刑法第284條前段之汽車駕駛人行經行人穿越道不依規
    定讓行人優先通行，因而過失致人受傷罪（依司法院編印之
    刑事裁判主文格式參考手冊刑事特別法編第151頁，就道路
    交通管理處罰條例第86條之加重規定毋庸顯示於主文），並
    應依上開規定加重其刑。聲請簡易判決處刑書漏未引用道路
    交通管理處罰條例第86條第1項規定，容有未洽，然其基本
    社會事實同一，並經本院當庭告知此部分罪名（見本院交易
    卷第100至101頁），無礙於當事人之攻擊防禦，爰依刑事訴
    訟法第300條規定，變更起訴法條。
二、又觀以員警製作之被告交通事故肇事人自首情形紀錄表，其
    上明確記載：「報案人或勤指中心轉來資料未報明肇事人姓
    名，處理人員前往現場處理時，肇事人在場，並當場承認為
    肇事人員。」等語，有上開自首情形紀錄表在卷可稽（見本
    院交易卷第46頁），足認被告對到場但尚不知肇事者為何人
    之員警陳明其係肇事之一方之事實，應認符合自首要件，爰
    依刑法第62條前段規定減輕其刑。
三、爰以行為人之責任為基礎，審酌被告肇事之過失情節，且告
    訴人就本案車禍之發生亦有過失，並考量被告於偵查及本院
    審理時均坦承犯行，復表示願以新臺幣（下同）80萬元與告
    訴人和解，惟雙方因金額認知差距致未能達成和解，而被告
    迄未賠償告訴人之損失（見本院交易卷第99至100頁），暨
    被告自述：高中畢業，目前無業，靠儲蓄維生，沒有需扶養
    之人等語（見本院交易卷第196頁）之智識程度及家庭經濟
    狀況、犯罪所生危害及告訴人之意見（見本院交易卷第196
    頁）等一切情狀，量處如主文所示之刑，並諭知易科罰金之
    折算標準，以示懲儆。
據上論斷，應依刑事訴訟法第452條、第299條第1項前段，判決
如主文。
本案經檢察官朱立豪聲請簡易判決處刑，檢察官楊舒雯到庭執行
職務。
中　　華　　民　　國　　111 　年　　5 　　月　　25　　日
　　　　　　　　　刑事第十四庭　法　官　黃文昭
以上正本證明與原本無異。
如不服本判決應於收受送達後20日內向本院提出上訴書狀，並應
敘述具體理由；其未敘述上訴理由者，應於上訴期間屆滿後20日
內向本院補提理由書（均須按他造當事人之人數附繕本）「切勿
逕送上級法院」。告訴人或被害人如對於本判決不服者，應具備
理由請求檢察官上訴，其上訴期間之計算係以檢察官收受判決正
本之日期為準。因疫情而遲誤不變期間，得向法院聲請回復原狀
。
　　　　　　　　　　　　　　　　書記官　周豫杰
中　　華　　民　　國　　111 　年　　5 　　月　　25　　日